【裁判字號】    98,上訴,509
【裁判日期】    980311
【裁判案由】    違反槍砲彈藥刀械管制條例等
【裁判全文】
臺灣高等法院刑事判決                 98年度上訴字第509號
上  訴  人  臺灣新竹地方法院檢察署檢察官
上  訴  人
即  被  告  乙○○
                    8樓
選任辯護人  吳麗雲律師
上列上訴人因被告違反槍砲彈藥刀械管制條例等案件，不服臺灣
新竹地方法院97年度訴字第723號，中華民國97年12 月10日第一
審判決（起訴案號：臺灣新竹地方法院檢察署97年度偵字第2195
號），提起上訴，本院判決如下：
    主  文
原判決關於乙○○被訴未經許可，持有可發射子彈具有殺傷力之
改造手槍及定執行部分均撤銷。
乙○○未經許可，持有可發射子彈具有殺傷力之改造手槍，處有
期徒刑年貳月，併科罰金新臺幣伍萬元，罰金如易服勞役，以
新臺幣壹仟元折算壹日，扣案之改造手槍壹支（槍枝管制編號：
0000000000號）、非制式子彈顆，均沒收。
    事  實
一、乙○○明知可發射子彈具有殺傷力之改造手槍、子彈，均為
    槍砲彈藥刀械管制條例所管制之物品，未經許可不得持有，
    竟自不詳時間起，未經許可，持有具殺傷力仿Walther廠PPK
    /S型半自動手槍製造之槍枝換裝土造金屬槍管而成之改造手
    槍1支（槍枝管制編號：0000000000號）、非制式子彈5顆。
    嗣於97年3 月24日13時許，乙○○、陳春權（所犯未經許可
    ，持有可發射子彈具有殺傷力之土造槍枝罪部分，業經原審
    量處有期徒刑3年4月，併科罰金新臺幣10萬元，罰金如易服
    勞役，以新臺幣1,000元折算1日在案）與楊舜雄（另經檢察
    官為不起訴處分）等人共乘車牌號碼2P－9237號自用小客車
    ，至新竹市○○路288 號處所向甲○○收款時，為警在上址
    查獲，並扣得上開改造手槍、子彈，因而查悉上情。
二、案經新竹市警察局第二分局報告臺灣新竹地方法院檢察署檢
    察官偵查起訴。
    理  由
壹、程序部分：
一、本件被告涉犯重利3罪部分，經原審分別判處有期徒刑2月、
    2月、2月，被告不服提起上訴後，於本院審理時，經被告撤
    回上訴，有被告所簽立之撤回上訴書一紙在卷為憑，則被告
    該部分罪刑已判決確定，合先敘明。
二、本件認定事實所引用之本件卷內所有卷證資料（包含人證與
    文書證據、物證等），並無證據證明係公務員違背法定程序
    所取得，且被告及辯護人於本院審理時均未爭執對檢察官所
    提出之證據方法之證據能力，而卷內之文書證據，亦無刑事
    訴訟法第159條之4之顯有不可信之情況與不得作為證據之情
    形，從而，依刑事訴訟法第159條至159 條之5之規定，本件
    認定事實所引用之本件卷證所有證據（包含人證與文書證據
    、物證），均有證據能力。
貳、實體部分：
一、上揭事實，迭據被告於原審及本院審理時坦承不諱，並有具
    有殺傷力之仿Walther廠PPK/S型半自動手槍製造之槍枝換裝
    土造金屬槍管而成之改造手槍1支（槍枝管制編號：0000000
    000號）、非制式子彈5顆扣案為憑。此外，復有被告簽立之
    自願受搜索同意書1 紙、新竹市警察局第二分局搜索、扣押
    筆錄1 份、扣押物品目錄表、新竹市警察局槍枝初步檢視報
    告表1份、槍枝照片5幀及查獲現場照片2 張在卷為憑（見偵
    字2195號卷第44頁、第41、42頁、第43頁、第48、49頁、第
    50至51頁、第82頁）。而上開扣案之改造手槍（槍枝管制編
    號：0000000000號）1支、改造子彈5顆，經送內政部警政署
    刑事警察局以性能檢驗法及試射法鑑定結果：一、送鑑改造
    手槍一支（槍枝管制編號：0000000000號），認係改造手槍
    ，由仿Walther廠PPK/S型半自動手槍製造之槍枝，換裝土造
    金屬槍管而成，擊發功能正常，可供擊發適用子彈使用，認
    具殺傷力。二、送鑑非制式子彈5 顆，認均係非制式子彈，
    由金屬彈殼組合直徑8.0＋－0.5mm金屬彈頭而成，採樣2 顆
    試射，均可擊發，認具殺傷力，亦有內政部警政署刑事警察
    局97年4 月23日刑鑑字第0970048338號槍彈鑑定書乙份（見
    同上卷第168至172頁）在卷可佐，足認被告之自白與事實相
    符，自足採為認定事實之基礎。
二、被告雖辯稱：槍、彈是警察詢問時，伊主動拿出來，所以是
    自首云云，被告之辯護人亦主張被告係於有偵查權人發覺犯
    罪前，即主動將改造手槍及非制式子彈交出，應符合自首規
    定云云，但按刑法第62條所謂發覺，固非以有偵查犯罪權之
    機關或人員確知其人犯罪無誤為必要，而於對其發生嫌疑時
    ，即得謂為已發覺，最高法院72年台上字第641 號判例前段
    可資參照。查本件證人即查獲本案之員警姜守鼎於原審時證
    稱：當天（即97年3月24日13時許）會至新竹市○○路288號
    查獲被告持有槍枝案件，係因被害人甲○○報案說他跟人家
    借錢，因未按時還錢，遭對方持槍毆打，被害人和對方約在
    上開地點還款，渠等就會同被害人至該處，進入該處後，看
    到被告他們，伊為了確認，先詢問被告是否有被害人質押之
    本票、借據及證件，被告說有，伊就表明身分，當場查扣這
    些證物。後來伊依據被害人說遭被告持槍毆打之指述，就直
    接問被告「有打人的槍在哪裡」，就是要他把槍交出來，並
    跟他說我們已掌握了這個事證，被告考慮了一下，就主動跟
    伊等說槍在黑色包包內等語綦詳（見原審卷二第21至23頁）
    ，顯見本案係因被害人向被告借錢未按時還錢，遭被告持槍
    毆打而向警方報案，警方在逮捕被告前即已因被害人之報案
    而懷疑被告持有上開扣案之改造槍之及非制式子彈之犯行，
    嗣經警方陪同被害人至新竹市○○路288 號查獲被告涉犯重
    利罪之證據後，再經警詢問其所持有之槍枝後，始主動交出
    扣案之改造手槍及非制式子彈，在此情形下，被告並非對於
    未發覺之罪自首而接受裁判，故不符合刑法第62條前段自首
    之要件。至證人姜守鼎固於原審時另證稱：渠等查獲被告時
    沒有注意藏槍之黑色包包，係後來問被告時，被告主動說的
    ，而被害人甲○○報案時，係另外一位同事負責調查，伊同
    事只有說被害人是被槍毆打，但以什麼樣的槍枝打，伊不清
    楚等語，但被害人甲○○於97年3 月23日16時35分向新竹市
    警察局第二分局報案，於警詢時已明確指稱：被告於97年 3
    月19日22 時許討債時曾拿出一把黑色手槍對伊開3槍，但沒
    有射到伊等語（見偵字2195號卷第24頁），是縱認證人姜守
    鼎於原審時證稱：警方查獲被告時沒有注意藏槍之黑色包包
    等語屬實，亦無礙於警方於逮捕被告前即已掌握被告持有上
    開扣案之改造手槍及非制式子彈犯行之判斷，是證人姜守鼎
    此部分證詞，亦不足採為有利被告之認定，附此敘明。
三、綜上，本件事證明確，被告之犯行，洵堪認定。
四、核被告所為，係犯槍砲彈藥刀械管制條例第8條第4項之未經
    許可持有其他可發射子彈具有殺傷力之改造槍枝罪及同條例
    第12條第4 項之未經許可持有子彈罪。被告以一持有行為，
    同時觸犯上開兩罪名，為想像競合犯，應從一重論以槍砲彈
    藥刀械管制條例第8條第4項之未經許可持有可發射子彈具有
    殺傷力槍枝罪處斷。
五、原審因予論罪科刑，固非無見。惟查：本件係因被害人甲○
    ○向被告借錢，因未按時還錢，分遭被告持槍毆打及開槍，
    經被害人於97年3 月23日向警方報案後，由警方陪同被害人
    於97年3月24日下午1時許至新竹市○○路288號查獲被告涉
    犯重利罪之證據後，再經警詢問其所持有之槍枝後，始主動
    交出扣案之改造手槍及非制式子彈，足認警方在逮捕被告前
    即已因被害人之報案而懷疑被告持有上開扣案之改造槍之及
    非制式子彈之犯行，是被告雖係於警方詢問時主動將藏放扣
    案改造槍枝、非制式子彈之黑色包包交出，但仍與刑法第62
    條自首之規定不符，尚難依刑法第62條前段規定邀刑之寬典
    ，乃原審不察，遽認被告之行為符合自首之規定，而減輕其
    刑，自有違誤。被告上訴意旨，任意指摘原判決量刑過重，
    雖無理由，但公訴人上訴意旨，執上開理由指摘原判決不當
    ，為有理由，自應由本院將原判決撤銷改判。爰審酌被告犯
    罪之動機、目的、手段，並無故持有及隨身攜帶改造手槍及
    非制式子彈，危害社會秩序，惡性非輕，惟念其犯後坦承犯
    行，態度良好等一切情狀，量處有期徒刑3年2月，併科罰金
    新臺幣5萬元，並諭知罰金如易服勞役之折算標準，以示懲
    儆。暨以扣案之改造手槍1支（槍枝管制編號：0000000000
    號）及非制式子彈3顆（其中2顆經試射滅失而不存在，自毋
    庸宣告沒收），均屬違禁物，不問屬於犯人與否，併依刑法
    第38 條第1項第1款之規定宣告沒收。
據上論斷，應依刑事訴訟法第369條第1項前段、第364條、第299
條第1項前段，槍砲彈藥刀械管制條例第8條第4項、第12條第4項
，刑法第11條前段、第55條、第42條第3項前段、第38條第1項第
1款，刑法施行法第1條之1，判決如主文。
本案經檢察官李金定到庭執行職務。
中    華    民    國    98    年    3     月    11    日
                  刑事第十九庭審判長法  官  黃金富
                                    法  官  魏新國
                                    法  官  吳  燦
以上正本證明與原本無異。
如不服本判決，應於收受送達後10日內向本院提出上訴書狀，其
未敘述上訴之理由者並得於提起上訴後10日內向本院補提理由書
（均須按他造當事人之人數附繕本）「切勿逕送上級法院」。
                                     書記官  廖素花
中    華    民    國    98    年    3     月    11    日
附錄：本案論罪科刑法條全文
槍砲彈藥刀械管制條例第8條第4項：
未經許可，持有、寄藏或意圖販賣而陳列第1項所列槍枝者，處3
年以上10年以下有期徒刑，併科新臺幣700萬元以下罰金。
槍砲彈藥刀械管制條例第12條第4項
未經許可，持有、寄藏或意圖販賣而陳列子彈者，處5年以下有
期徒刑，併科新臺幣300萬元以下罰金。


司法院資訊處製作；財團法人民間司法改革基金會備份。
